【裁判字號】    89,易,540
【裁判日期】    890914
【裁判案由】    詐欺
【裁判全文】
臺灣板橋地方法院刑事判決                          八十九年度易字第五四號
    公  訴  人  臺灣板橋地方法院檢察署檢察官
    被      告  己○○
右列被告因詐欺案件，經檢察官提起公訴（八十八年度偵字第二四０六二號），本院
判決如左：
    主  文
己○○連續意圖為自己不法之所有，以詐術使人將本人之物交付，處有期徒刑伍月。
扣案如附表所示之物均沒收。
    事  實
一、己○○自民國八十七年初起，在臺北縣永和市○○路一九三號十樓之二設立「高
    中學歷輔導中心」（下稱輔導中心），以在中國時報刊登廣告之方式，招攬欲參
    加高中學歷檢定考試或大學、二專、空中大學、空中行專入學考試之不特定人為
    學員，學員先劃撥匯款至其在郵局所開立之00000000號帳戶，己○○再
    將有關考試資料或考古題目寄發予學員，並於八十八年八月底，以月薪新台幣（
    下同）二萬一千元代價，聘僱戊○○、辛○○在該中心擔任職員，負責接聽電話
    、為學員解說函授內容及寄發資料等工作。嗣於八十八年七、八月間，明知自己
    並無給付廣告費之意願，亦無繼續經營上開輔導中心之意，竟基於意圖為自己不
    法所有及利益之概括犯意，利用自八十七年初起向甲○○委託刊登廣告，均按期
    （每期為半個月）給付每月約二萬至五萬元不等之廣告費用所累積之信用，自八
    十八年九月間起擴大刊登廣告規模，廣告業務量擴張為每期十餘萬元，使甲○○
    誤認己○○仍將如往常按期支付廣告費用而予以刊登廣告，並使庚○○、胡淑釧
    、乙○○等顧客因見報紙廣告而如數以劃撥方式匯款予己○○，己○○因而享有
    刊登廣告招攬顧客之利益及學員匯款收入，並自即時起未給付廣告費用，累積至
    八十八年十月二十八日止共積欠廣告費用六十五萬二千四百四十八元。嗣甲○○
    於八十八年十月二十八日下午五時許至上開輔導中心向己○○催討積欠之廣告費
    用，己○○即謊稱將於八十八年十月三十日、十一月五日分別支付十萬元、四十
    萬元，並於同年十一月十五日付清餘款，使甲○○信以為真而暫時離開後，隨即
    僱請不知情之好運來搬家公司搬運輔導中心內部物品，欲藉搬家方式逃避上開廣
    告費及寄發資料予學員之義務，並結束輔導中心經營，旋為職員戊○○、盧怡君
    發覺並通知甲○○，甲○○始知受騙而報警查獲上情，並扣得如附表所示之劃撥
    單存根聯四十五張、大宗郵件函件執據七十二張、刊登廣告費用帳冊一本、中永
    和廣告服務中心取款單十二張、牛皮信封七百六十個、高中學歷輔導中心廣告刊
    物一份、中國時報廣告刊登用紙影本一份及廣告費取款條影本一張。
二、案經告訴人甲○○訴請臺灣板橋地方法院檢察署檢察官偵查起訴。
    理  由
一、訊據被告己○○對於委託告訴人甲○○刊登廣告並積欠費用達六十五萬餘元，嗣
    為逃避該債務而僱工搬家等情事固坦承不諱，惟矢口否認有何前揭詐欺犯行，辯
    稱：伊所經營之輔導中心自八十八年九月間起因會員減少，生意不佳，又遭他人
    倒帳始無法給付上開欠款，並無詐欺犯意云云。惟查右揭犯罪事實，業據告訴人
    甲○○指訴綦詳，且有證人戊○○、盧怡君、庚○○、丙○○、黃萬芳等人證述
    之情節相符，且有照片八張附卷及如附表所示之劃撥單存根聯四十五張、大宗郵
    件函件執據七十二張、刊登廣告費用帳冊一本、中永和廣告服務中心取款單十二
    張、牛皮信封七百六十個、高中學歷輔導中心廣告刊物一份、中國時報廣告刊登
    用紙影本一份、廣告費取款條影本一張扣案可資參照。就被告何以結束經營輔導
    中心乙節，被告雖供稱其所經營之輔導中心自八十八年九月間起即生意不佳，十
    月間生意更差，以致無力支付廣告費云云，惟八十八年七月份匯入被告在郵局開
    立之上開帳戶共有六十三萬八千一百元，八月份共匯入六十八萬八千一百五十元
    ，九月份共匯入六十三萬一千八百五十元，十月份共匯入四十一萬九千三百元，
    十一月分初亦有金額陸續匯入，此有交通部郵政總局八十八年十一月二十日00
    000000－00二號函及所附郵政劃撥儲金帳戶對帳單在卷可稽，足見八十
    八年九月份之營業收入並未減少，被告上開辯詞核與事實不符，而同年十月份之
    匯款金額雖略有減少，然尚不足使被告之經濟狀況突生變化，另參諸證人戊○○
    、盧怡君自八十八年八月底受僱於被告，其等證述該輔導中心有很多人參加，約
    有會員六、七百餘人，業經證人戊○○、辛○○證述在卷（見偵查卷第四十四頁
    背面），被告辯稱因生意變差以致無力支付款項云云，難以採信。另就被告遭人
    倒債乙節，被告先供稱：「借給范國增五十多萬元。」（偵查卷第五十九頁正面
    ）；嗣則供稱：「我自八十八年五、六月間起，借給丁○○三百多萬元，他約四
    十四年次。」等語（本院八十九年四月廿七日訊問筆錄）、「八十八年二月間起
    至同年九月間止，借給丁○○約一、二百萬元，因他要開出版社。」等語（本院
    八十九年五月十八日訊問筆錄）、「八十八年六月起至同年十月止，他說要製作
    高普考的書：：：」等語（本院八十九年七月廿七日訊問筆錄），是被告對於借
    款人之姓名、時間、金額、目的，前後所述均不一致，且被告借款予他人，對於
    其姓名年籍資料竟不知悉，經本院調閱年齡相近之「丁○○」口卡片供被告指認
    ，被告均無法指出，另被告亦無法提供任何債權憑證資料可供參考，實有違常情
    。次查，被告經營上開輔導中心，每月支出費用約二十至二十五萬元，其中僱用
    二名職員，每名薪資約二萬一千元，印刷費約三至四萬元，郵資約二萬元，房租
    約一萬二千元，其餘則為廣告費用，為被告供明在卷，而被告經營收入每月約四
    十至六十萬元，已如前述，足徵被告營運尚呈盈餘狀態，且收入頗豐，其自八十
    八年九月間起竟擴張廣告業務規模，大舉招攬學員，旋為逃避債務而停止輔導中
    心業務搬遷他處，對已繳費之學員復無任何退費措施，其無付款意願而有為自己
    不法所有及利益之意圖甚明，本件事證明確，被告犯行堪以認定。
二、查被告己○○並無付款之意，仍委託告訴人己○○刊登廣告，旋即結束輔導中心
    之經營，並欲連夜逃匿，藉以躲避上開債務，核其所為，係犯刑法第三百三十九
    條第二項之詐欺得利罪；另被告自八十八年九月間起，利用在中國時報刊登廣告
    之方式，招攬欲參加高中學歷檢定考試或大學、二專、空中大學、空中行專入學
    考試之不特定人為學員，迨多數學員劃撥款項至其在郵局所開立之帳號後，即關
    閉輔導中心，停止寄發資料予學員，核其所為，係犯刑法第三百三十九條第一項
    之詐欺取財罪。被告於各該次刊登廣告詐騙多名學員劃撥款項，係一行為觸犯數
    罪名，應依刑法第五十五條第一項前段想像競合犯之規定論處；又被告先後多次
    委託告訴人刊登廣告及詐騙不特定多數會員劃撥款項之犯行，時間緊接，所犯構
    成要件相同，顯係基於概括犯意反覆為之，均應依連續犯規定論以一罪，並加重
    其刑。又被告之所犯上開二罪間，有方法、結果之牽連犯關係，從情節較重之詐
    欺取財罪處斷。爰審酌被告之素行，與其犯罪動機、詐欺之手法、詐欺之金額暨
    迄未與告訴人己○○和解償還款項及犯罪後態度不佳否認犯行等一切情狀，量處
    如主文所示之刑，以示懲儆。扣案如附表所示之劃撥單存根聯四十五張、大宗郵
    件函件執據七十二張、刊登廣告費用帳冊一本、中永和廣告服務中心取款單十二
    張、牛皮信封七百六十個、高中學歷輔導中心廣告刊物一份、中國時報廣告刊登
    用紙影本一份及廣告費取款條影本一張，係被告所有供犯罪所用之物，為被告供
    明在卷，應依刑法第三十八條第一項第二款規定宣告沒收。
三、公訴意旨另以被告己○○自八十八年八月底起以月薪二萬一千元之代價，雇用告
    訴人戊○○、盧怡君在上開輔導中心擔任職員，負責接聽電話、為學員解說函授
    內容及寄發資料等工作，詎被告並無繼續支付員工薪資之意願，亦無繼續經營輔
    導中心之意，竟意圖為自己不法之利益，以如期給付九月份薪資為幌，使告訴人
    均誤認可按時獲得薪資給付而繼續受僱，己○○因而享有渠等勞務支出之利益，
    己○○嗣以輔導中心整修為由，向告訴人詐稱可自十月廿九日起休假二日，使告
    訴人信以為真而暫時離開後，隨即僱請好運來搬家公司搬運輔導中心內部物品，
    欲藉搬家方式逃避上開薪資債務，並結束輔導中心經營，旋為該大樓管理員察覺
    情形異常而通知告訴人，告訴人始知受騙而報警查獲上情，因認被告涉犯刑法第
    三百三十九條第二項之詐欺得利罪。惟按犯罪事實應依證據認定之，無證據不得
    推定其犯罪事實；又不能證明被告犯罪或其行為不罰者，應諭知無罪之判決，刑
    事訴訟法第一百五十四條、第三百零一條第一項分別定有明文。經查，被告於八
    十八年八月底僱請告訴人戊○○、盧怡君，薪資於次月一日給付，即九月份薪資
    於十月一日給付，而十月份薪資應於十一月一日給付，被告有按時給付九月份之
    薪資，業據告訴人所自承，倘被告於僱請告訴人之始，即存有無意支付員工薪資
    之詐欺犯意，理當設法拖延拒付，然後逃匿無蹤，豈仍按時給付薪資？雖被告於
    八十八年十月廿八日結束輔導中心之經營，並未支付十月份薪資，然其逃匿之時
    尚未至十月份發放薪資之時，本件應為事後不履行義務之民事糾葛，尚與刑法上
    詐欺罪之構成要件有間，況被告事後業已支付十月份薪資予告訴人，為告訴人陳
    明在卷，益徵其無為自己不法利益之意圖，此外，復查無其他積極證據足認被告
    有何上揭犯行，應認此部分犯罪嫌疑不足，原應為無罪之諭知，惟公訴意旨認此
    部分與前開有罪部分有牽連犯、連續犯關係，屬裁判上一罪關係，爰不另為無罪
    之諭知。
據上論斷，應依刑事訴訟法第二百九十九條第一項前段，刑法第五十六條、第三百三
十九條第一項、第二項、第五十五條、第三十八條第一項第二款，罰金罰鍰提高標準
條例第一條前段，判決如主文。
本案經檢察官蔡顯鑫到庭執行職務
中      華      民      國      八十九      年     九     月    十四    日
                                      臺灣板橋地方法院刑事第六庭
                      法  官  侯  志  融
右正本證明與原本無異
如不服本判決應於送達後十日內向本院提出上訴狀
                                          書記官  陳  淑  芳
中      華      民      國      八十九      年     九     月    十九    日
附錄本案論罪科刑法條全文：
刑法第三百三十九條
意圖為自己或第三人不法之所有，以詐術使人將本人或第三人之物交付者，處五年以
下有期徒刑、拘役或科或併科一千元以下罰金。
以前項方法得財產上不法之利益或使第三人得之者亦同。
前二項之未遂犯罰之。
附表
┌──┬───────────┬─────┬───┬──────────┐
│編號│物    品    名    稱  │數      量│所有人│備              註│
├──┼───────────┼─────┼───┼──────────┤
│一  │劃撥單存根聯          │四十五張  │己○○│                    │
├──┼───────────┼─────┼───┼──────────┤
│二  │大宗郵件函件執據      │七十二張  │同上  │                    │
├──┼───────────┼─────┼───┼──────────┤
│三  │刊登廣告費用帳冊      │一本      │同上  │                    │
├──┼───────────┼─────┼───┼──────────┤
│四  │中永和廣告服務中心取款│十二張    │同上  │                    │
│    │單                    │          │      │                    │
├──┼───────────┼─────┼───┼──────────┤
│五  │牛皮信封              │七百六十個│同上  │                    │
├──┼───────────┼─────┼───┼──────────┤
│六  │高中學歷輔導中心廣告刊│一份      │同上  │                    │
│    │物              │          │      │                    │
├──┼───────────┼─────┼───┼──────────┤
│七  │中國時報廣告刊登用紙影│一份      │同上  │                    │
│    │本                    │          │      │                    │
├──┼───────────┼─────┼───┼──────────┤
│八  │廣告費取款條影本      │一張      │同上  │                    │
└──┴───────────┴─────┴───┴──────────┘


司法院資訊處製作；財團法人民間司法改革基金會備份。
